【裁判字號】    99,消債抗,14
【裁判日期】    990528
【裁判案由】    聲請免責
【裁判全文】
臺灣臺中地方法院民事裁定  99年度消債抗字第14號
抗  告  人  己○○
債  權  人  台北富邦商業銀行股份有限公司
法定代理人  甲○○
債  權  人  國泰世華商業銀行股份有限公司
法定代理人  丙○○
債  權  人  中國信託商業銀行股份有限公司
法定代理人  壬○○
債  權  人  台新國際商業銀行股份有限公司
法定代理人  庚○○
債  權  人  安泰商業銀行股份有限公司
法定代理人  戊○○
債  權  人  萬泰商業銀行股份有限公司
法定代理人  辛○○
債  權  人  丁○（台灣）銀行股份有限公司
法定代理人  乙○○
抗告人因聲請免責事件，對於民國99年2月23日本院99年度消債
聲字第23號裁定提起抗告，本院裁定如下：
    主    文
抗告駁回。
抗告費用新臺幣壹仟元由抗告人負擔。
    理    由
一、抗告意旨略以：抗告人原所有坐落台中縣太平市○○段建物
    及其基地等不動產，已於98年11月10日由吳哲維以新台幣(
    下同)103萬9100元拍定，並於同年12月10日將款項進行分配
    ，並非原裁定所指拍賣無實益予以撤回。又抗告人於上揭房
    地拍賣後，已搬離原居住地，向他人租屋，加上抗告人年事
    已高，工作機會減少，目前已無收入來源，生活開銷只能靠
    家人協助幫忙，原裁定未予詳查，而駁回免責之聲，顯然有
    誤，爰依消費者債務清理條例規定，聲請廢棄原裁定，並准
    予抗告人免責或發為原審法院更為裁定等語。
二、按法院為終止或終結清算程序之裁定確定後，除別有規定外
    ，應以裁定免除抗告人之債務，消費者債務清理條例第132
    條定有明文。又法院裁定開始清算程序後，債務人有薪資、
    執行業務所得或其他固定收入，而普通債權人之分配總額低
    於抗告人聲請清算前二年間，可處分所得扣除自己及依法應
    受其扶養者所必要生活費用之數額者，法院應為不免責之裁
    定，復為同條例第133條所明定。
三、經查：本件抗告人聲請清算時，因其未婚並無夫妻剩餘財產
    分配請求權可資行使，名下資產依聲請狀所載，不動產部分
    有台北縣三峽鎮○○路一三六巷二０弄二號之房屋暨坐落台
    中縣太平市○○路107號之9八樓建物及其基地段等不動產，
    前者已於87年間由第三人胡明取得，業經原審向地政機關查
    明屬實，有地政機關函文附原審卷可稽。後者，業經台北富
    邦商業銀行設定128萬元之抵押權，並經本院97年度執字第
    64229號強制執行事件執行拍賣，嗣以103萬9100元拍定，惟
    拍賣所得於支付執行費、稅捐債權及第一順位抵押權人後，
    並無餘額可資清償普通債權人，亦有本院民事執行處98中院
    彥民執司執秋字第25675號函文附卷可稽。至抗告人其餘資
    產，依抗告人清算聲請狀所載，其聲請前二年內淨收入數額
    為24萬元，聲請前兩年內必要支出數額為18萬542元，是扣
    除抗告人必要之生活支出後，抗告人可得處分之數額為5萬
    9458元。又抗告人自承其開始經營早餐店時，每月營業額扣
    除開銷後獲利約1萬元，其後於98年4月間於原審陳明營業額
    下降至每月2萬5000元，抗告人復陳明「返台中與姊合開小
    吃早餐店，怎知流年不利，加上經濟不景氣生意無法維持，
    每況益下，每天收入僅夠餬口，入不敷出，所有應繳款項(
    信貸含房貸頓時停擺，連唯一棲身處『房子』也被法拍，小
    吃店亦確實於98年底結束營業」等語，亦有抗告人說明書乙
    份附卷可稽，是其於聲請清算後，其每月收入不足支應其必
    要生活開支甚明，遑論清償債權人，是以原審於98年11月18
    日以98年度清執清字第36號裁定清算程序終止，抗告人復自
    承自98年底終止小吃店營業，99年起即處於失業狀態等語，
    是抗告人於清算程序中並未清償普通債權人分文，堪以認定
    。依上說明，法院裁定開始清算程序後，抗告人每月收入入
    不敷出，無從清償普通債權人分文，是普通債權人之分配總
    額為0，顯低於抗告人聲請清算前二年間，可處分所得扣除
    自己及依法應受其扶養者所必要生活費用數額5萬9458元，
    且本件抗告人又無法證明其業經普通債權人全體同意免責，
    揆諸上開說明，本件抗告人不得免責，原審為抗告人不免責
    之裁定，核無違誤，抗告人猶執陳詞指摘原審裁定不當，為
    無理由，應予駁回。
四、據上論結，本件抗告為無理由，依消費者債務清理條例第15
    條、民事訴訟法第495條之1第1項、第449條第1項，裁定如
    主文。
中    華    民    國    99    年    5    月    28    日
              民事第一庭    審判長法官  張瑞蘭
                                  法官  劉正中
                                  法官  陳學德
上為正本係照原本作成
不得抗告。
中    華    民    國    99    年    5    月    28    日
                                  書記官  劉家瑜

司法院資訊處製作；財團法人民間司法改革基金會備份。
